臺灣高等法院刑事裁定
109年度聲再字第357號
聲  請  人  薛惇予


上列聲請人因傷害案件，對於本院中華民國109年6月3日所為109
年度上易字第356號第二審確定判決（原審案號：臺灣士林地方
法院108年度易字第529號；起訴案號：臺灣士林地方檢察署108
年度偵字第3203號），聲請再審，本院裁定如下：
    主  文
再審之聲請駁回。
    理  由
一、聲請意旨略以：
　㈠聲請人與告訴人江文峯間從未有網路交易，亦無發生糾紛，
    原確定判決認聲請人與告訴人間有糾紛，顯有不當。告訴人
    謊稱聲請人之父薛仲利闖入其社區，迫使薛仲利須至臺灣士
    林地方法院受審，預謀傷害薛仲利，於傷害薛仲利後，安排
    接受記者採訪，有臺灣高等檢察署高雄檢察分署109年度上
    聲議字第799號可稽，為新發現之事實，相較於聲請人遭告
    訴人同行友人殺人未遂（臺灣橋頭地方檢察署107年度偵字
    第9314號），全程未見任何記者採訪聲請人，顯非尋常。告
    訴人另曾於民國107年11月6日，在本院民事庭大廈另案開庭
    後，恐嚇聲請人，適為擔任其該案訴訟代理人之法扶律師看
    見，當場代告訴人向聲請人道歉，若有必要，可傳喚該律師
    及調閱現場監視錄影畫面為證。告訴人另有臺灣新北地方法
    院97年度易字第2202號、98年度易字第3167號、102年度聲
    再字第26號等前案紀錄，堪認本案尚有疑點，足生影響於原
    確定判決。
　㈡聲請人若有攜帶防狼噴霧器進入法院，應由法警託管，請調
    查法院託管紀錄簿。縱聲請人有持防狼噴霧器，也沒有實際
    噴灑，未造成告訴人受有診斷證明書所載傷勢，充其量為傷
    害未遂。告訴人所述前後不一，且與證據不符。其稱係遭藍
    色液體攻擊，但市面上之防狼噴霧多為橘色，聲請人所購買
    之噴霧廠牌亦無藍色液體產品，且告訴人無任何過敏反應，
    是否果真遭聲請人持防狼噴霧器所傷，並非無疑。依告訴人
    於另案本院109年度上易字第33號提出之錄影光碟，可見告
    訴人全程跟蹤薛仲利並尾隨過斑馬線，未拍攝到聲請人以防
    狼噴霧器攻擊告訴人之畫面，且與告訴人所稱薛仲利在法庭
    外走廊拿手機朝告訴人臉部拍照，告訴人向法警反應，經法
    警制止並請薛仲利刪除照片等語矛盾；亦未見告訴人有到對
    面便利商店、薛仲利又從法院出來等情，告訴人所述顯非事
    實，原確定判決有重要證據漏未調查情形。
　㈢告訴人提出之錄影紀錄及照片，經初步鑑定認有變造情事，
    此有「瓦器聲紋鑑識實驗室」出具之「錄音檔案聲紋比對及
    語者身份鑑識報告」可稽。影片2分52秒至53秒畫面跳動，
    應係拍攝到告訴人遭某外國人攻擊而剪掉。法院勘驗結果，
    認檔案時間2分0秒至18秒為告訴人走到人行道以中文及英文
    請路人幫忙報警；而現場監視錄影時間14時35分17秒至23秒
    為聲請人跟追在後，並一路持不明物品朝向告訴人，倘若屬
    實，則告訴人豈不是向聲請人要求幫忙報警，顯不合理，可
    知當時跟隨告訴人，並持防狼噴霧器朝告訴人噴灑者，應是
    聲請人所指之某外國人，而非聲請人。
　㈣告訴人於另案士林地院109年度士簡字第287號民事事件中，
    自承並無向薛仲利提出傷害告訴之意思；而其於本案警詢時
    ，係表示要對「告訴人及薛仲利」提出「強盜未遂」告訴，
    並無特別針對告訴人另提出「傷害」告訴，其告訴程序有瑕
    疵。又證人薛仲利於108年11月5日係以108年度易字第529號
    證人之身分前往士林地院，並未收到另案108年度易字第428
    號證人傳票，且薛仲利表示不願在該另案作證，應另行傳喚
    通知，該另案法官要求薛仲利於當日作證，於法有違。為此
    ，依刑事訴訟法第420條第1項第6款、第421條規定聲請再審
    等語。
二、按再審制度，係為發現確實之事實真相，以實現公平正義，而於案件判決確定後，另設特別救濟程序，重在糾正原確定判決認定事實之錯誤，但基於確定判決之安定性，設有較嚴格之限制。104年2月4日修正公布之刑事訴訟法第420條第1項第6款規定「因發現新事實或新證據，單獨或與先前之證據綜合判斷，足認受有罪判決之人應受無罪、免訴、免刑或輕於原判決所認罪名之判決者」，為得聲請再審原因之一；並增定第3項「第1項第6款之新事實或新證據，指判決確定前已存在或成立而未及調查斟酌，及判決確定後始存在或成立之事實、證據」。與修正前之條文相較，其增列「新事實」為再審原因、明訂新事實或新證據不受存在或成立時點之限制、兼採「單獨評價」及「綜合評價」之體例。是以，刑事訴訟法第420條第1項第6款所稱新事實或新證據，除須具有未判斷資料之「嶄新性」外，尚須具備單獨或與先前之證據綜合判斷而足以動搖原確定判決所認定事實之「顯著性」，二者均不可或缺，倘未兼備，自無准予再審之餘地。
三、經查：
　㈠原確定判決綜合聲請人不利於己之供述、告訴人江文峯之指證，佐以第一審法院勘驗告訴人手機錄影及現場監視錄影畫面結果、翻拍照片、臺北市立聯合醫院陽明院區驗傷診斷書及108年9月20日函所附病情說明表單、病歷紀錄等資料，認定：聲請人基於傷害之犯意，於107年12月10日下午，在臺北市士林區士東路與德行東路229巷口之公車站牌旁，持防狼噴霧器朝告訴人噴灑，致告訴人受有雙眼結膜炎、左側點狀角膜炎、全臉部及雙手紅腫、前頸、前胸、雙肩50×17公分紅腫、右手50×10公分紅腫、左手15×9公分、20×5公分紅腫、頭皮紅腫、後頸、上背、後肩55×15公分紅腫等傷害之犯罪事實。並就聲請人否認犯罪，所執：其是正當防衛，且實際上未將噴霧噴灑出去等各項辯解，詳予指駁說明不足採之理由。經核原確定判決關於認定事實之取捨證據及評價證據證明力等職權之行使，與證據法則、經驗法則及論理法則均無違背，難認有何違法或不當。　　
　㈡聲請人雖以前詞聲請再審，惟查：
   1、聲請再審狀及陳報狀所指臺灣高等檢察署高雄檢察分署10
      9年度上聲議字第799號、臺灣高等檢察署108年度上聲議
      字第8459號、臺灣橋頭地方檢察署107年度偵字第9314號
      、臺灣士林地方檢察署109年度偵字第1080號、108年度偵
      字第3203號、臺灣新北地方法院97年度易字第2202號、98
      年度易字第3167號、102年度聲再字第26號、臺灣士林地
      方法院109年度聲字第74號、106年度易字第239號、109年
      度士簡字第287號、臺灣臺北地方法院97年度易字第2202
      號、本院109年度上易字第356號、107年度上字第1104號
      、108年度附民字第275號等處分書或民刑事裁判（見本院
      卷第8、9、48至112、117至125、133頁），均與本案犯罪
      事實之成立與否無涉，聲請人憑以主張為足以動搖原確定
      判決之新證據，難認可採。另提出「瓦器聲紋鑑識實驗室
      」出具之「錄音檔案聲紋比對及語者身份鑑識報告」（即
      補正證據狀證1，見本院卷第237、239頁），固記載該實
      驗室以肉眼直接對「00000000士林地院前搶奪手機(全).m
      p4」及「00000000士林地院前搶奪手機-2.mp4」2個檔案
      之「音譯稿」進行分析，認前者檔案時間7分52秒起、後
      者檔案時間4分46秒起，告訴人說出「我要告強制罪了」
      、「麻煩手走開」之時序錯亂，而有遭剪接情形，應無再
      進一步鑑定之必要等語。惟上開實驗室並非法院或檢察署
      指定之專業鑑定機構，且表明其判斷依據僅係以肉眼比對
      譯文資料，可信度已有疑義。況其比對之標的（即「0000
      0000士林地院前搶奪手機(全).mp4」、「00000000士林地
      院前搶奪手機-2.mp4」），與本案第一審法院勘驗之標的
      （「0000000-0.mp4」、「0000000-0.mp4」）是否相同，
      亦屬不明。參諸本案第一審士林地院所勘驗之「0000000-
      0.mp4」，係從檔案時間0分47秒起，攝得告訴人先後說出
      「麻煩請鬆手」、「麻煩手走開」、「我要告強制罪了」
      等語（見士林地院易字卷一第196頁）；相較於上開報告
      記載其比對來源不明之2個檔案，係分別從檔案時間7分52
      秒、4分46秒起，攝得告訴人先後說出「我要告強制罪了
      」、「麻煩手走開」等語（見本院卷第239頁），二者內
      容顯有不同，更難認標的同一，連同所提出之相關網路列
      印、檔案格式、照片、譯文、陳情請願、行動通訊畫面等
      資料（即補正證據狀證2至10，見本院卷第241至281頁)，
      均無從憑以推翻原確定判決之結果。
　 2、聲請人與告訴人間有民刑事糾紛，告訴人並曾對聲請人之
      父薛仲利提出侵入住宅告訴等情，有本院106年度上易字
      第2063號刑事判決、107年度上訴字第1104號民事判決、1
      08年度上易字第1341號刑事判決可稽（見士林地院易字卷
      一第67至69頁、71至74頁、偵卷第49至56頁），聲請意旨
      以其與告訴人間未發生糾紛等由，指摘原確定判決認定事
      實不當，顯不足採。而聲請人對告訴人及記者提起另案誹
      謗告訴，臺灣橋頭地方檢察署檢察官偵查結果，認犯罪嫌
      疑不足，以109年度偵字第1436號為不起訴處分，聲請人
      不服聲請再議，業經臺灣高等檢察署高雄分署以109年度
      上聲議字第799號駁回再議確定等情，此觀該處分書所載
      甚明（見本院卷第213至216頁），聲請意旨所指告訴人是
      預謀傷害薛仲利，且於傷害薛仲利後安排接受記者採訪，
      認屬本案新發現之事實云云，亦無可採。又聲請人另案指
      訴其遭殺害未遂案件是否有記者前往採訪、聲請人民事開
      庭後是否遭受恐嚇、告訴人有無前案紀錄等節，均與本案
      犯罪之成立與否無涉，無從動搖原確定判決所為之事實認
      定，聲請意旨所指必要時可傳喚目擊現場情況之律師及調
      閱現場監視錄影畫面為證，亦與再審要件不合，而無調查
      之必要。原確定判決認定聲請人持防狼噴霧器朝告訴人噴
      灑成傷，已詳述所憑之積極證據（見該判決理由貳、一、
      ㈡至㈣，第4至7頁），並敘明聲請人所辯不足採之理由（見
      該判決理由貳、一、㈤，第7至9頁）。且防狼噴霧器非屬
      違禁物，易於藏身攜帶，聲請意旨所指其當時若攜帶防狼
      噴霧器，應會被法警託管云云，難認可採，無從動搖原確
      定判決之認定，其聲請調閱法院託管紀錄簿，亦無必要。
      而告訴人驟然間遭聲請人以防狼噴霧器攻擊，未必能精確
      判斷所噴出物質之顏色、狀態，其於第一審所稱當時目視
      是「有點藍色的半透明膠狀物質」等語（見士林地院易字
      卷一第355、356頁），與上開勘驗畫面所見告訴人手機、
      頭髮及衣領所沾染「白色液體」縱未盡相合，無礙其就基
      本事實所為指訴之憑信性；且一般人遭受防狼噴霧器攻擊
      成傷，是否伴隨過敏反應，亦難一概而論。聲請意旨所執
      市面上之防狼噴霧多為橘色、聲請人當時所持噴霧器廠牌
      無藍色液體產品、告訴人無過敏反應等節，均不影響本案
      犯罪事實之認定。至於聲請意旨所指告訴人於另案所提出
      錄影畫面之內容、法警有無制薛仲利拍照或要求刪除照片
      、告訴人有無走至案發現場對面之便利商店、薛仲利是否
      又從法院出來等節，均不足以影響或變更原確定判決之結
      果，聲請人憑以主張本案有重要證據漏未調查，亦無可採
      。其一再爭執現場另有一外籍人士，係該外籍人士持防狼
      噴霧器朝告訴人噴灑云云，核屬無據，難認為合法之再審
      理由。
　 3、本案業經告訴人合法告訴，訴追要件並無欠缺，此據原確
      定判決論述綦詳（見該判決理由壹、一，第1至3頁）。至
      證人薛仲利於臺灣臺北地方法院另案108年度易字第428號
      審判期日自動到庭，表明願意在該案作證，有該案審判筆
      錄可憑（見士林地院易字卷一第261頁）。聲請意旨主張
      本案欠缺合法告訴，並謂證人薛仲利於另案作證之程序違
      法云云，已與卷證不合。況所述上情，核屬判決及另案訴
      訟程序是否違背法令之問題，與本案犯罪事實之認定無涉
      ，亦無從採為本案聲請再審之正當理由。
四、聲請意旨猶執陳詞，就原確定判決已經審酌之事項，單憑己
    意，對於法院採證、認事有無違背經驗法則、論理法則等，
    再為爭執，難認合於刑事訴訟法第420條第1項第6款之「新
    事實」、「新證據」，或同法第421條「足生影響於判決之
    重要證據漏未審酌」之再審事由。本件再審之聲請為無理由
    ，應予駁回。
據上論斷，應依刑事訴訟法第434條第1項，裁定如主文。
中　　華　　民　　國　　110 　年　　3 　　月　　31　　日
              　　刑事第六庭    審判長法　官  劉方慈
                                      法　官  許曉微
                                      法　官  朱嘉川
以上正本證明與原本無異。     
不得抗告。 
                                      書記官  尤朝松
中　　華　　民　　國　　110 　年　　4 　　月　　1 　　日